【裁判字號】    99,簡上,237
【裁判日期】    990603
【裁判案由】    詐欺
【裁判全文】
臺灣臺中地方法院刑事判決             99年度簡上字第237號
上  訴  人
即  被  告  乙○○
上列上訴人即被告因詐欺案件，不服本院九十九年度簡字第四二
號中華民國九十九年一月十九日第一審簡易判決（起訴案號：臺
灣臺中地方法院檢察署九十八年度偵字第二九五七０號），提起
上訴，本院管轄之第二審合議庭判決如下：
    主    文
上訴駁回。
    犯罪事實
一、乙○○雖可預見提供所有之金融機構帳戶存摺影本、提款卡
    （含密碼）等物與不熟識之人，可能幫助他人作為實施詐欺
    取財犯行之工具，以躲避警方之查緝，詎竟仍不違其本意而
    基於幫助已成年之正犯實施詐欺取財罪之不確定故意，於民
    國九十八年十月十六日或十七日（起訴書誤載為九十八年十
    月十五日）下午六時許，在臺灣高速鐵路股份有限公司（以
    下簡稱臺灣高鐵公司）烏日站內之麥當勞速食店前，將其前
    向臺灣土地銀行烏日分行申請開立之帳號：0000000
    00000號帳戶之存摺影本（原審判決漏載存摺影本，應
    予補充）及提款卡（含密碼），提供交付與真實姓名、年籍
    均不詳之某成年女子所屬之詐欺集團使用，以此方式幫助上
    開詐欺集團之正犯實施詐欺取財犯行。而前開真實姓名、年
    籍均不詳之已成年正犯，乃分別共同基於詐欺取財之為自己
    不法所有意圖之犯意聯絡，先、後於如附表編號一至五所示
    之時間，以如附表編號一至五所示之方式施用詐術，使如附
    表編號一至五所示之庚○○、丙○○、戊○○、己○○、甲○○（均已成年）陷於錯誤，而將如附表編號一至五所示之
    金額匯至前開乙○○提供交付之土地銀行烏日分行帳戶內，
    並即遭提領。嗣因庚○○、丙○○、戊○○、己○○、甲○○紛紛發覺受騙並報警處理，乃為警循線查悉上情。
二、案經臺中縣警察局烏日分局報請臺灣臺中地方法院檢察署檢
    察官偵查起訴。
    理    由
一、本件有關以下所引用上訴人即被告（下稱被告）乙○○以外
    之人於審判外之言詞或書面陳述，而不符合刑事訴訟法第一
    百五十九條之一至第一百五十九條之四之規定者，均經本院
    於審理時當庭直接提示而為合法之調查，且公訴人、被告均
    未於言詞辯論終結前聲明異議，本院審酌前開證據作成或取
    得之狀況，並無非法或不當取證之情事，且亦無顯不可信之
    情況，故認為適當而均得以作為證據，是前開證據依刑事訴
    訟法第一百五十九條之五之規定，均具有證據能力，先予敘
    明。
二、訊據被告乙○○固坦認伊有於九十八年十月十六日或十七日
    下午六時許，在臺灣高鐵公司烏日站內之麥當勞速食餐廳前
    ，將其所有上開臺灣土地銀行烏日分行帳戶之存摺影本及提
    款卡（含密碼）交付與真實姓名、年籍均不詳之已成年女子
    等情不諱，然矢口否認有何上揭幫助詐欺取財之犯行，辯稱
    ：伊係為了辦理貸款，才會交付前開帳戶之存摺影本及提款
    卡（含密碼），並無幫助詐欺取財之犯意云云。惟查：
（一）如附表編號一至五所示之被害人庚○○、丙○○、戊○○
      、己○○、甲○○五人因被詐欺而匯款至被告申辦之臺灣
      土地銀行烏日分行帳戶內並即遭提領等事實，已據證人即
      被害人庚○○、丙○○、戊○○、己○○、甲○○五人分
      別於警詢時證述綦詳，且有臺灣土地銀行烏日分行九十八
      年十一月九日烏存字第０九八０００三０七九號函附之綜
      合存款存戶約定書、客戶往來明細查詢各一份在卷可憑。
（二）雖被告辯稱前開臺灣土地銀行烏日分行帳戶之存摺影本、
      提款卡（含密碼）係為辦理貸款始交付他人云云，然按刑
      法上之故意，分為直接故意與不確定故意（間接故意），
      不確定故意係指行為人對於構成犯罪之事實，預見其發生
      而其發生並不違背其本意，依法應以故意論，刑法第十三
      條第二項定有明文。復查近年來使用他人帳戶作為實施詐
      欺取財犯行之情形極為常見，且現行金融機構帳戶之申請
      手續極為簡便，並未徵信申請人之信用，亦無任何特殊限
      制，一般民眾皆可輕易申請，此為週知之事實，則依一般
      社會生活經驗，如有不熟識之人要求交付提供帳戶之存摺
      影本、提款卡（含密碼），則衡情提供者應對要求提供帳
      戶者是否合法使用產生合理懷疑。本件被告確有於九十八
      年十月十六日或十七日下午六時許，在臺灣高鐵公司烏日
      站內之麥當勞速食店前，將其所有上開臺灣土地銀行烏日
      分行帳戶之存摺影本及提款卡（含密碼）交付與真實姓名
      、年籍均不詳之已成年女子等情，已據被告於警、偵訊及
      本院審理時陳明在卷，被告於本院審理時並稱：「（問：
      你交給對方是何人？）電話跟我聯絡的是姓陳的先生，名
      字我不知道，後來是一位小姐來跟我收提款卡，我都不知
      道他們的真實姓名．．．（問：之前有辦過貸款？）有。
      （問：之前合法辦貸款時，有無交付自己的金融卡？）沒
      有。」等語（見本審卷第四一頁反面至第四二頁）。而被
      告係智識正常之成年人，具有高職畢業之學歷，且曾有申
      辦貸款之經驗而明知申請貸款毋須交付所有之金融卡（含
      密碼）與他人，則被告對於真實姓名、年籍均不詳而毫無
      信任基礎可言之不熟識者，要求其提供所有帳戶之存摺影
      本及提款卡（含密碼），係欲利用上開帳戶以實施詐欺取
      財犯行之行徑，自無不可預見之理；況被告於偵訊時已供
      承：「（問：你的學歷為何？）高職畢業。（問：是否知
      道政府常常在宣導詐騙集團利用別人的存摺、金融卡等物
      在從事不法行為？）我知道．．．（問：對於所犯罪名是
      否認罪？）是的，我認罪。」等語（見九十八年度偵字第
      二九五七０號卷第六頁），被告主觀上已可預見提供交付
      所有之帳戶存摺影本、提款卡（含密碼），可能幫助他人
      作為實施詐欺取財犯行之工具，竟仍不違其本意而將其所
      有上開臺灣土地銀行烏日分行帳戶之存摺影本及提款卡（
      含密碼）交付與前開真實姓名、年籍均不詳之陌生女子，
      供前揭已成年之正犯作為實施詐欺取財之工具，被告自有
      不確定幫助詐欺取財之犯意甚明，被告上開辯稱，尚無可
      採。
（三）此外，復有受理各類案件紀錄表四份（被害人庚○○、丙○○、戊○○、甲○○報案部分）、桃園縣政府警察局楊
      梅分局草湳派出所陳報單一件（被害人己○○報案部分）
      、被害人戊○○、甲○○匯款之自動櫃員機交易明細表共
      計二紙、被害人丙○○之屏東中正路郵局存摺影本、被害
      人己○○之合作金庫銀行楊梅分行存摺影本各一份在卷可
      佐，本件事證明確，被告犯行洵足認定。
三、核被告所為，係犯刑法第三十條第一項前段、刑法第三百三
    十九條第一項之幫助詐欺取財罪。又被告以一幫助行為，同
    時幫助已成年之正犯實施多個詐欺取財犯行，係以一行為觸
    犯多個幫助詐欺取財罪之同種想像競合犯，應依刑法第五十
    五條之規定，從一重處斷。再被告係幫助成年之正犯實施詐
    欺取財之罪，為幫助犯，爰依刑法第三十條第二項之規定，
    按正犯之刑減輕之。原審以本案事證明確，依刑事訴訟法第
    四百四十九條第二項、第四百五十四條第一項，刑法第三十
    條第一項前段、第二項、第三百三十九條第一項、第五十五
    條、第四十一條第一項前段，刑法施行法第一條之一第一項
    、第二項前段，判處被告拘役五十日，如易科罰金，以新臺
    幣一千元折算一日，其認事用法均無不當，量刑亦稱妥適。
四、被告上訴意旨略以：伊係為辦理貸款始交付前開臺灣土地銀
    行烏日分行帳戶之存摺影本、提款卡（含密碼），並無幫助
    詐欺之犯意，且伊已經負債，繳不出房租，另有貸款、稅款
    未繳，實無力支付原審判決所處得易科罰金之金額云云。經
    查：本件被告確有幫助詐欺取財之不確定故意，原審依法判
    決，並無違誤，已述明如前，復按關於刑之量定，係實體法
    上賦予法院得為自由裁量之事項，苟已斟酌刑法第五十七條
    各款所列情狀，而未逾越法定刑度，或濫用其權限，即不得
    任意指摘為違法（最高法院七十二年臺上字第六六九六號、
    七十五年臺上字第七０三三號判例意旨參照），且在同一犯
    罪事實與情節，如別無其他加重或減輕之原因，下級審法院
    量定之刑，亦無過重或失輕之不當情形，則上級審法院對下
    級審法院之職權行使，原則上應予尊重（最高法院八十五年
    臺上字第二四四六號判決意旨參照），至刑事案件之行為人
    受法院判處得易科罰金之有期徒刑之刑期確定，於行為人受
    執行時，執行檢察官是否准予易科罰金及行為人有無能力繳
    付易科罰金之款項，均屬判決確定後之刑罰執行問題，尚非
    原審依法所得斟酌之事項。從而，被告以其無幫助詐欺取財
    之犯意及無力繳付原審判決所處刑期得易科罰金之金額以求
    改為輕判而以之為上訴之事由，均為無理由，應予駁回。
據上論斷，應依刑事訴訟法第四百五十五條之一第一項、第三項
、第三百六十八條，判決如主文。
本案經檢察官丁○○到庭執行職務
中    華    民    國    99    年    6     月    3     日
                  刑事第十一庭  審判長法  官  李雅俐
                                      法  官  王世華
                                      法  官  蔡美華
以上正本證明與原本無異。
本件不得上訴。
                                      書記官  莊金屏
中    華    民    國    99    年    6     月    3     日
附錄論罪科刑法條：
刑法第三十條：
幫助他人實行犯罪行為者，為幫助犯。雖他人不知幫助之情者，
亦同。
幫助犯之處罰，得按正犯之刑減輕之。
刑法第三百三十九條第一項：
意圖為自己或他人不法之所有，以詐術使人將本人或第三人之物
交付者，處五有期徒刑、拘役或科或併科一千元以下罰金。
附    表：
┌──┬────┬──────┬─────────┬───────┐
│編號│ 被害人 │遭詐騙之時間│  詐  騙  手  法  │匯款時間、金額│
│    │        │            │                  │與匯入之銀行  │
├──┼────┼──────┼─────────┼───────┤
│ 一 │ 庚○○ │98年10月18日│假稱為購物網站及郵│於98年10月18日│
│    │        │16時59分許  │局人員而以電話向楊│18時29分許匯款│
│    │        │            │尊欉佯稱：交易有問│29,929元至林鼎│
│    │        │            │題，要解除匯款，因│芫所提供前開臺│
│    │        │            │有多筆扣款，須至提│灣土地銀行烏日│
│    │        │            │款機轉帳以解除分期│分行帳戶內    │
│    │        │            │款項之問題云云    │              │
├──┼────┼──────┼─────────┼───────┤
│ 二 │ 丙○○ │98年10月18日│假稱係購物網站及郵│於98年10月18日│
│    │        │17時許      │局人員而以電話向康│18時13分許匯款│
│    │        │            │銘仁佯稱：先前購物│25,998元至林鼎│
│    │        │            │匯款發生錯誤而設定│芫所提供前揭臺│
│    │        │            │分期付款，須依指示│灣土地銀行烏日│
│    │        │            │至自動櫃員機操作更│分行帳戶內    │
│    │        │            │正云云            │              │
├──┼────┼──────┼─────────┼───────┤
│ 三 │ 戊○○ │98年10月18日│假稱係購物網站及銀│於98年10月18日│
│    │        │17時30分許  │行人員而以電話向莊│20時35分許匯款│
│    │        │            │裕程佯稱：因網站會│3333元至乙○○│
│    │        │            │計人員扣款及期數錯│所提供前開臺灣│
│    │        │            │誤，導致其最後一筆│土地銀行烏日分│
│    │        │            │交易扣款未成功，須│行帳戶內      │
│    │        │            │依指示至自動櫃員機│              │
│    │        │            │操作取消設定云云  │              │
├──┼────┼──────┼─────────┼───────┤
│ 四 │ 己○○ │98年10月18日│假稱係購物網站及郵│於98年10月18日│
│    │        │18時許      │局人員而以電話向曾│20時14分許匯款│
│    │        │            │欣慧佯稱：其在網站│19006元（起訴 │
│    │        │            │購物時因誤按繳款帳│書附表誤繕為19│
│    │        │            │號，造成分期付款，│989元，原審判 │
│    │        │            │將按月扣款，須依指│決誤載於20時07│
│    │        │            │示至自動櫃員機操作│分匯款18989 元│
│    │        │            │取消設定云云      │）至乙○○所提│
│    │        │            │                  │供前揭臺灣土地│
│    │        │            │                  │銀行烏日分行帳│
│    │        │            │                  │戶內          │
├──┼────┼──────┼─────────┼───────┤
│ 五 │ 甲○○ │98年10月18日│假稱係購物網站賣家│於98年10月18日│
│    │        │19時13分許  │及郵局人員而以電話│20時42分許匯款│
│    │        │            │向甲○○佯稱：因先│17,989元至林鼎│
│    │        │            │前上網購物匯款方式│芫所提供前開臺│
│    │        │            │有誤，須依指示至自│灣土地銀行烏日│
│    │        │            │動櫃員機操作，否則│分行帳戶內    │
│    │        │            │會造成重覆扣款云云│              │
└──┴────┴──────┴─────────┴───────┘

司法院資訊處製作；財團法人民間司法改革基金會備份。
